臺灣高雄地方法院刑事判決　　　　　　　　　　　　九十一年度交易字第一五號
　　公　訴　人　臺灣高雄地方法院檢察署檢察官
　　被　　　告　甲○○
右列被告因公共危險案件，經檢察官聲請簡易處刑（九十年度偵字第二二八八八號）
，本院高雄簡易庭認不宜以簡易程序（九十一年度雄交簡字第三號），而移由本院依
通常程序審理，判決如左：
    主  文
甲○○無罪。
    理  由
一、公訴意旨略以：被告甲○○明知飲酒後不能安全駕駛動力交通工具，竟於民國九
    十年十月十九日二十二時五分許，駕駛車牌號碼ＹＴ─一０四六號自小客車，行
    經高雄市○○區○○街與鼎瑞街口時，與被害人乙○○所駕駛車牌號碼ＹＰ─一
    六九號營小客車發生車禍，經警對其以酒精測試器檢測其酒精濃度，其酒後呼氣
    中酒精濃度高達每公升零點三四毫克，而為警查獲，因認被告涉嫌刑法第一百八
    十五條之三之罪嫌。
二、按犯罪事實應依證據認定之，無證據不得推定其犯罪事實；又不能證明被告犯罪
    者，應諭知無罪之判決，刑事訴訟法第一百五十四條、第三百零一條第一項分別
    定有明文；又按犯罪事實之認定，應憑真實之證據，倘證據是否真實尚欠明顯，
    自難以擬制推測之方法，為其判斷基礎，最高法院五十三年度臺上字第六五六號
    判例亦著有明文。訊據被告甲○○固不否認確有酒後駕車之行為，惟堅決否認有
    何涉嫌公共危險犯行，辯稱：當天並沒有不能安全駕駛動力交通工具，至於發生
    車禍的原因則是被害人乙○○要轉彎時，因旁邊有一輛大貨車，乙○○沒有看到
    伊，才撞到伊的車子，且當時是因為偵訊到凌晨一、二點，伊才想要睡覺，不是
    因為喝酒等語。
三、本件公訴人認被告涉有上開罪嫌，係以被告為警查獲時，其呼氣酒精濃度測定值
    達每公升零點三四毫克，且發生交通事故為其論據之基礎，惟按刑法第一百八十
    五條之三之立法目的，旨在保護參與交通活動之不特定多數人之法益，其構成要
    件除須駕駛人服用毒品、麻醉藥品、酒類等物外，並須致不能安全駕駛動力交通
    工具為要件，至於駕駛人是否已不能安全駕駛動力交通工具，固可參考德國及美
    國以呼氣酒精濃度測定值達每公升零點五五毫克，肇事率即達一般正常人十倍之
    研究結果，做為一客觀之認定標準（見法務部八十八年五月十八日法八八檢字第
    一六六九號函），惟在駕駛人呼氣酒精濃度測定值未達每公升零點五五毫克時，
    其是否已不能安全駕駛動力交通工具，即需綜合其他事實加以判斷，自非以發生
    交通事故與否，做為判斷之唯一標準。本件被告雖於九十年十月十九日二十二時
    五分許，駕駛車牌號碼ＹＴ─一０四六號自用小客車，行經高雄市○○區○○街
    與鼎瑞街口時，與被害人乙○○所駕駛車牌號碼ＹＰ─一六九號營業用小客車發
    生交通事故，嗣經到場警員當場以酒精測試器測試，其呼氣酒精濃度測定值達每
    公升零點三四毫克，有酒精濃度測試列印紙及高雄市政府警察局Ａ三類道路交通
    事故調查報告表各一紙附卷可資佐證，惟被告係於正常行駛中，遭乙○○駕車由
    左方衝撞其所駕駛之自用小客車，而非主動撞及乙○○所駕駛之營業用小客車，
    且被告於員警到場時處理時，除身上略有酒味外，並無嘔吐、出入車門困難、腳
    步不穩、講話含糊不清、語無倫次、意識模糊及其他任何不能安全駕駛動力交通
    工具之跡象，其行為及反應均正常等情，業經到場處理員警即高雄市政府警察局
    交通大隊第二分隊員警張簡必雄到庭證稱：「（當時紀錄表是由你製作？）是。
    當時應是告訴人的車子撞到被告的車子，因為是右轉車的左前角撞到直行車的左
    前葉，如果是直行車撞到轉彎車，應是會撞到轉彎車的右前角。我們到時，被告
    精神還算很清醒，可是有聞道酒味，而且被告當時也很合作」等語（見本院九十
    一年三月十三日調查筆錄）明確，並有前揭道路交通事故調查報告及照片二幀可
    按，是在無證據證明被告有何違反道路交通安全規則並導致前開交通事故發生之
    情形下，自不能遽論前開交通事故之發生，係因被告飲用酒類後視覺及行為反應
    能力降低所致，並進而推測其已不能安全駕駛動力交通工具。雖據刑法第一百八
    十五條之三案件測試觀察紀錄表記載：「因嫌疑人有昏睡意識不清楚跡象，顯然
    無法安全駕駛」等語，然據證人鄭智文即填具觀察紀錄表之警員到庭證稱：「（
    勾選的時間，是否為紀錄表上所載的時間？）是。是當日晚上十點多，被告當時
    確實有昏睡的情形」、「（被告當時的精神？）現場的情形，我不曉得，我是帶
    回派出所時，被告確實有這種狀態」等語（見本院九十一年三月十三日調查筆錄
    ），是依證人鄭智文之證詞，被告雖有昏睡之情形，然此情形係在派出所做筆錄
    時時並非在駕駛之狀態下，是依前開規定及見解，應足認被告當時尚未達不能安
    全駕駛動力交通工具之程度。此外，本院復查無其他積極證據證明被告涉有公訴
    人所指之公共危險犯行，自應依法為被告無罪之諭知，以期適法。
據上論斷，應依刑事訴訟法第三百零一條第一項，判決如主文。
本案經檢察官陳正達到庭執行職務。
中      華      民      國    九十一      年    四      月    十一    日
                                  臺灣高雄地方法院交通法庭
                                      審判長法  官  黃蕙芳
                                            法  官  何秀燕
                                            法  官  張茹棻
右正本證明與原本無異。
如不服本判決，應於判決送達後十日內，向本院提出上訴狀。
                                            書記官  李忠霖
中      華      民      國    九十一      年    四      月    十二    日
